【裁判字號】    90,上訴,2161
【裁判日期】    900821
【裁判案由】    違反臺灣地區與大陸地區人民關係條例等
【裁判全文】
臺灣高等法院刑事判決                  九十年度上訴字第二一六一號
    上訴人
    即被告  甲○○
右上訴人因臺灣地區與大陸地區人民關係條例案件，不服臺灣板橋地方法院，八十九
年度訴字第一六二九號，中華民國八十九年四月十二日第一審判決（起訴案號：臺灣
板橋地方法院檢察署八十九年度偵字第二六六號，及移送併辦案號：八十九年度訴字
第一五五四六號），提起上訴，本院判決如左：
    主  文
上訴駁回。
    事  實
一、甲○○明知大陸地區人民非經主管機關許可不得進入台灣地區，竟基於仲介臺灣
    地區男子與大陸女子辦理假結婚而使大陸女子得以配偶身分進入臺灣地區，而從
    中賺取仲介費用之概括犯意，先於民國八十八年三月間，受大陸女子王瑞欽（已
    判決）以人民幣四萬一千元代價之委託，代為尋找臺灣男子辦理假結婚，使王瑞
    欽得以配偶身分來台探親而達打工賺錢之目的。隨即甲○○向臺灣男子張文雄（
    已判決）遊說，允諾使張文雄獲得新台幣（下同）十萬元報酬並免費旅遊大陸一
    趟之利益，甲○○遂與張文雄及王瑞欽共同基於概括之犯意聯絡，由甲○○安排
    張文雄先於八十八年六月間前往大陸地區福建省，由張文雄與王瑞欽在欠缺結婚
    真意情形下，於八十八年六月十六日在福建省福州市民政局辦理結婚登記而取得
    福州市民政局發給之結婚證，王瑞欽因取得形式上之配偶地位而給付人民幣四萬
    一千元（約值新台幣十六萬餘元）予甲○○，再由甲○○給付張文雄新台幣十萬
    元作為代價，並招待張文雄在大陸福建省旅遊。其等三人均明知該結婚因欠缺真
    意而為無效婚姻，竟仍共同基於使公務員登載不實文書之概括犯意聯絡，委託詹
    來福（另由檢察官偵查），先於八十八年七月九日，持大陸地區出具之結婚證、
    身分證等資料，至臺北縣新莊戶政事務所辦理結婚登記，使承辦戶籍登記之公務
    員，將此不實之事項，登載於職務上所掌之戶籍資料中，足以生損害於戶政機關
    對戶籍管理之正確性；再推由張文雄以探親為名，於八十八年七月間，持經前開
    不實結婚登記之戶籍謄本，為王瑞欽向境管局申請來臺探親，使境管局在職務上
    所掌之申請書登載其等八十八年六月十六日結婚之不實事項，並發給王瑞欽中華
    民國臺灣地區旅行證，而王瑞欽於八十八年八月十二日持以行使非法入境臺灣地
    區，足以生損害於境管局對大陸人民入境臺灣管理之正確性；嗣於八十八年十二
    月十六日上午十時五十五分許，王瑞欽在台北縣中和市○○路九十七號非法打工
    ，為警當場查獲。甲○○復基於同一概括犯意，於同年九月間，受大陸女子陳雅
    玉（由原審另案審理）之委託，向臺灣男子廖進興（由原審另案審理）遊說，允
    諾給予廖進興新台幣五萬元利益，甲○○遂與廖進興及陳雅玉共同基於概括之犯
    意聯絡，以同一手法由甲○○安排廖進興先於八十八年九月二十七日前往大陸地
    區福建省，由廖進興與陳雅玉並無真意之情形，於八十八年十一月十一日，在福
    建省福州市民政局辦理結婚登記，取得福州市民政局發給之結婚證，使陳雅玉取
    得形式上之配偶地位，甲○○即先付人民幣九千元予廖進興為代價，其等三人均
    明知該結婚因欠缺真意而為無效婚姻，竟仍共同基於使公務員登載不實於所掌文
    書之概括犯意聯絡，推由廖進興於八十八年十二月八日，持大陸地區出具之結婚
    證書、身分證等資料，至臺北縣中和第二戶政事務所辦理結婚登記，使承辦戶籍
    登記之公務員，將此不實事項，登載於職務上所掌之戶籍資料中，足以生損害於
    戶政機關對戶籍管理之正確性；再由廖進興以探親為名，於八十八年十二月八日
    ，持經前開不實結婚登記之戶籍謄本，為陳雅玉向境管局申請來臺探親，使境管
    局在職務上所掌之申請書上登載其等於八十八年十一月十一日結婚之不實事項，
    並發給陳雅玉中華民國臺灣地區旅行證，陳雅玉於八十九年十二月十日持以行使
    而非法入境臺灣地區，足以生損害於境管局對大陸人民入境臺灣管理之正確性；
    嗣陳雅玉進入臺灣地區後行方不明，廖進興因欲辦理離婚，於八十九年六月二十
    日向警方自首前開犯行。
二、案經臺北縣警察局中和分局報請臺灣板橋地方法院檢察署檢察官偵查起訴。
    理  由
一、訊據被告甲○○矢口否認有何犯行，辯稱：伊在大陸始認識張文雄，伊未遊說張
    文雄與大陸女子辦理假結婚，又伊僅介紹廖進興與陳雅玉認識，並未幫他們辦理
    假結婚。原審判太重了，請求從輕量刑，判處緩刑云云。惟查，
  (一)上訴人即被告甲○○遊說張文雄與大陸女子王瑞欽辦理假結婚而使王瑞欽入境臺
    灣之事實，業據同案被告張文雄於警訊、偵查中及原審法院審理時供承不諱。又
    證人羅國良（新莊分局丹鳳派出所警員）於原審時證稱：張文雄於八十八年十月
    一日下午四時許至派出所報案稱其大陸妻子不見了，並說明伊與大陸妻子是假結
    婚，伊係因對方提供金錢及免費大陸旅遊利益而同意假結婚，該案在八十八年十
    二月二十二日才移送檢察署偵辦等語。又證人蘇坤堂（中和分局警員）於原審證
    稱：中和分局於八十八年十二月十六日上午查獲王瑞欽非法打工，移送檢察署偵
    查後，要其將遣返大陸，而通知其先生張文雄，張文雄到案後，經訊問，王瑞欽
    與張文雄始先後坦承他們是假結婚等語（見原審卷第七十九頁筆錄）；又同案被
    告王瑞欽於警訊偵查及原審亦坦承前揭假結婚之情。另證人葉吉祥於警訊中證稱
    ：甲○○目前（指警訊時間八十八年十二月二十日）在大陸福建省福清市，甲○
    ○於八十八年十二月九日下午打電話給伊，委請伊幫忙看守他的房子，甲○○是
    於八十八年十二月十七日非常急忙的離開臺灣，因大陸人民王瑞欽在大陸的親戚
    打電話給甲○○，告知王瑞欽假結婚的事遭警方查獲，故甲○○非常急忙的離開
    臺灣，甲○○告訴伊說，他的職業是專門仲介兩岸人民假結婚或真結婚，甲○○
    曾告訴伊說，當「蛇頭」找臺灣人頭與大陸人辦理假結婚，每對可賺取人民幣五
    萬元，但伊拒絕加入當「蛇頭」，警方今日在甲○○住處搜索扣得大陸的結婚證
    四本、公證書四份、公證書二份（見偵查卷第十一頁至第十三頁筆錄）等語。此
    外，並有王瑞欽與張文雄之大陸結婚證書、海基會證明、臨時住宿登記卡、入境
    人口申請流動人口登記聯單、入出境紀錄、張文雄之戶籍謄本、張文雄結婚登記
    申請書、王瑞欽之中華民國台灣地區旅行證等在卷可證。
  (二)前揭被告甲○○遊說廖進興與大陸女子陳雅玉辦理假結婚而使陳雅玉入境臺灣之
    事實，業據同案被告廖進興於警訊及偵查中供承不諱；此外，並有陳雅玉與廖進
    興大陸結婚證書、海基會證明、入出境紀錄、張文雄的結婚戶籍登記謄本、大陸
    地區人民進入臺灣地區旅行證申請書影本、大陸地區人民進入臺灣地區保證書影
    本等在卷可證。綜上證據及情節，本件事證明確，被告甲○○之犯行堪以認定。
二、核被告甲○○所為，係犯刑法第二百十六條、第二百十四條行使使公務員登載不
    實文書罪，及違反臺灣地區與大陸地區人民關係條例第十五條第一項之規定，應
    依同法第七十九條第一項之規定處斷。又被告甲○○分別與張文雄、王瑞欽及廖
    進興和陳雅玉，有犯意聯絡與行為分擔，為共同正犯。張文雄前後多次使公務員
    登載不實犯行，及先後多次使大陸地區人民非法進入臺灣地區犯行，分別時間緊
    接，犯罪構成要件相同，顯各基於同一犯意為之，為連續犯，應依法各論以一罪
    並均加重其刑。另被告甲○○所為使公務員登載不實之低度行為，應由行使之高
    度行為所吸收，不另論罪。上揭被告甲○○所為行使使公務員登載不實之文書罪
    與使大陸地區人民非法進入臺灣地區罪二罪間，有方法結果之牽連關係，應從一
    重之使大陸地區人民非法進入臺灣地區罪處斷。又被告甲○○與廖進興、陳雅玉
    間之共同犯行部分，雖未據起訴，然此等部分與公訴人起訴之犯罪事實具有裁判
    上一罪關係，為本件起訴效力所及，基於審判不可分原則，本院自應併予審理論
    究，附此敘明。
三、原審適用刑事訴訟法第二百九十九條第一項前段，臺灣地區與大陸地區人民關係
    條例第七十九條第一項，刑法第二十八條、第二百十六條、第二百十四條、第五
    十五條、第五十六條、第三十八條第一項第二、三款，罰金罰鍰提高標準條例第
    一條前段，審酌被告之素行、犯罪之動機、手段、所生損害及犯後態度等一切情
    狀，量處有期徒刑壹年，並就如扣案之王瑞欽與張文雄之結婚公證書、陳雅玉與
    廖進興之結婚公證書、同案被告王瑞欽、陳雅玉所持有之中華民國臺灣地區旅行
    證，均依法宣告沒收，經核其認事用法，洵無不當，量刑亦屬妥適，被告上訴仍
    執陳詞，否認犯罪，指摘原判決不當，並無理由，其上訴應予駁回。末查，被告
    甲○○為圖不法利益，連續於民國八十八年八月間至同年十二月間非法使大陸地
    區人民入境台灣地區，使相關機關對入境臺灣地區之大陸地區人民之無從管理，
    產生漏洞，實有嚴重損害社會治安之虞，故不宜併予宣告緩刑，附此敘明。
據上論斷，應依刑事訴訟法第三百六十八條，判決如主文。
本案經檢察官費玲玲到庭執行職務。
中      華      民      國     九十     年     八       月    二十一    日
                              臺灣高等法院刑事第十三庭
                                  審判長法  官  蔡    燉
                                        法  官  黃  聰  明
                                        法  官  李  春  地
右正本證明與原本無異。
如不服本判決應於收受送達後十日內向本院提出上訴書狀，其未敘述上訴之理由者並
得於提起上訴後十日內向本院補提理由書（均須按他造當事人之人數附繕本）。
                                        書記官  王  忠  良
中    華    民    國     九十     年       八       月      二十八      日
附錄：本判決論罪科刑法條全文
台灣地區與大陸地區人民關係條例第七十九條第一項
違反第十五條第一款規定者，處五年以下有期徒刑、拘役或科或併科新台幣五十萬元
以下罰金。


司法院資訊處製作；財團法人民間司法改革基金會備份。
